臺灣屏東地方法院刑事裁定
110年度聲字第1473號
聲明異議人  
即  受刑人  曾豐輝



上列聲明異議人即受刑人因竊盜案件，對於臺灣屏東地方檢察署
檢察官執行之指揮（108年度執沒字第115號）聲明異議，本院裁
定如下：
    主  文
聲明異議駁回。
    理  由
一、聲請意旨詳如附件之「聲明異議狀」。
二、按罰金、罰鍰、沒收、沒入之裁判，應依檢察官之命令執行
    之；前條裁判之執行，準用執行民事裁判之規定；對於薪資
    或其他繼續性給付之債權所為強制執行，於債權人之債權額
    及強制執行費用額之範圍內，其效力及於扣押後應受及增加
    之給付；債務人對於第三人之債權，係維持債務人生活所必
    需者，不得為強制執行，刑事訴訟法第470條第1項前段、第
    471條第1項及強制執行法第115條之1第1項、第122條第2項
    分別定有明文。強制執行法對於維持債務人生活客觀上所需
    者，非欲藉此而予債務人寬裕之生活，而係兼顧人權，認有
    酌留之必要，即使對於受刑人「維持生活客觀所需」之標準
    或有差別，此項規範之適用亦無例外，上開刑事訴訟法第47
    1條第1項規定沒收裁判之執行「準用」執行民事裁判之規定
    ，就保障受刑人獄中人權之意旨，維持受刑人於監獄生活中
    最低生活所需之規範目的而言，在此範圍內亦有準用。又受
    刑人作業所獲取之勞作金屬其額外收入，而保管金乃其親友
    救濟受刑人之捐贈為受刑人之財產，及依法不得扣押、讓與
    或供擔保之退休金、勞工保險老年年金經轉存入個人金融帳
    戶後，既與存入銀行之其餘收入同，已變成其對存款銀行之
    金錢債權，性質上屬對存款銀行請求付款之權利無異，三者
    均得為檢察官執行沒收處分抵償之標的。是檢察官指揮執行
    沒收，就受刑人勞作金、保管金及退休年金等財產，若已兼
    顧受刑人在監執行生活所需，而依強制執行法相關規定意旨
    ，酌留受刑人在監獄生活所需定額金錢者，除部分人員具特
    殊原因或特殊醫療需求等因素，允個別審酌外，即難謂有何
    不當（最高法院109年度台抗字第500號裁定意旨參照）。
三、經查：
　㈠聲明異議人即受刑人曾豐輝（下稱受刑人）前因竊盜案件，
    經本院以107年度簡字第1165號判決判處有期徒刑3月，未扣
    案犯罪所得現金新臺幣9,100元沒收，於全部或一部不能沒
    收或不宜執行沒收時，追徵其價額，該判決已於民國107年1
    2月4日確定在案，有臺灣高等法院被告前案紀錄表及上開刑
    事判決書在卷可參。嗣臺灣屏東地方檢察署（下稱屏東地檢
    署）檢察官依前開確定判決指揮法務部○○○○○○○、法務部○○○
    ○○○○○○○○○○○○○○○）就所保管受刑人之保管金、勞作金，酌
    留其在監生活所需經費後，餘款匯送屏東地檢署執行沒收，
    東成分監乃分別於110年4月22日及同年9月17日就受刑人保
    管金分別扣押2,097元及6,078元等情，有屏東地檢署108年6
    月13日屏檢文穆108執沒115字第1089022815號函、屏東地檢
    署108年12月16日屏檢文穆108執沒115字第1089048220號函
    、屏東地檢署109年6月16日屏檢謀穆108執沒115字第109902
    2484號函、屏東地檢署109年10月20日屏檢謀穆108執沒115
    字第1099039348號函、屏東地檢署109年11月4日屏檢謀穆10
    8執沒115字第1099041209號函、屏東地檢署110年4月13日屏
    檢謀穆108執沒115字第1109013706號函、屏東地檢署110年9
    月13日屏檢介穆108執沒115字第1109033389號函各1份、臺
    灣銀行台幣轉帳入帳通知單、屏東地檢署繳納沒入金通知單
    各2份在卷可稽，且經本院調取屏東地檢署108年度執沒字第
    115號執行卷宗核閱無誤。
  ㈡受刑人雖主張其在監之保管金係親友寄入，給予受刑人之生
    活費用，非受刑人所有，不應予以執行，應就受刑人之勞作
    金予以執行沒收云云，然受刑人在監之保管金既係其親屬所
    寄送贈與，即屬受刑人之財產，揆諸前揭說明，自得為檢察
    官執行追徵處分時資為抵償之標的，且本件檢察官之執行命
    令既已兼顧受刑人在監執行之生活所需，在函示中已註明「
    請酌留必要之生活費用」，堪認檢察官所為之執行指揮，已
    考量並酌留受刑人日常生活所需金錢，難認有何不當，是受
    刑人所執前詞，自無可採。
  ㈢綜上所述，本案檢察官執行之指揮並無違法不當，受刑人之
    聲明異議為無理由，應予駁回。　
四、依刑事訴訟法第486條，裁定如主文。　　　
中　　華　　民　　國　　111 　年　　3 　　月　　16　　日
                  刑事第一庭    法  官  涂裕洪
以上正本證明與原本無異。
如不服本裁定，應於送達後5日內，向本院提出抗告狀。 
中　　華　　民　　國　　111 　年　　3 　　月　　16　　日
                                書記官  林祥玉